臺灣臺北地方法院刑事判決　　　　　　100年度審易字第209號
公　訴　人　臺灣臺北地方法院檢察署檢察官
被　　　告　鍾佩珊
上列被告因妨害名譽案件，經檢察官提起公訴（99年度偵續字第
866 號），被告於本院審理中，就被訴事實為有罪之陳述，經本
院告知簡式審判程序意旨，並聽取公訴人及被告之意見後，本院
裁定依簡式審判程序審理，判決如下：
    主  文
鍾佩珊散布文字，指摘足以毀損他人名譽之事，處拘役參拾日，
如易科罰金，以新臺幣壹仟元折算壹日。
    事  實
一、鍾佩珊因與其配偶張福慧（已於民國100 年3 月9 日登記離
    婚）感情不睦，於98年7 月間，因懷疑張福慧在臺散佈對其
    不利之言論兼欲抒發個人不滿情緒，竟意圖散布於眾，基於
    誹謗之犯意，利用其前與張福慧共用電腦時所取得之張福慧
    友人電子郵件帳號及電話號碼等資料（被告所涉妨害電腦使
    用罪部分，業經臺灣臺北地方檢察署以99年度偵緝字第1457
    號為不起訴處分），先於98年7 月15日，在加拿大某地，將
    標題為「來自張福慧妻子，鍾佩珊的一封信」，內容載有「
    張福慧可能不明白尊重的定義，對他來說感情是控制，性愛
    對他來說是單方面，甚至是強逼性。多次我拒絕，他會惡言
    相向，甚至有一次他還把門踢破... 他說：... 你對我來說
    ，連殘餘價值都沒有... 」、「他多次在言語上恐嚇我...
    他得不到的，別人也別想得到」、「在這段婚姻裡，不只是
    肉體、心靈及精神上的耗損；在最後的幾年，在金錢上，張
    福慧也幾乎沒有盡到一家之主的責任」等文字之電子郵件，
    寄送至附表編號一所示之張福慧友人電子郵件信箱，使其等
    在臺灣點閱郵件即可知悉上開郵件內容；鍾佩珊又承前犯意
    ，接續於於同年月18日，在加拿大某地，以evelynchung 帳
    號，登入其向設置在臺灣地區臺北市松山區○○○路○ 段13
    3 號13樓天空傳媒股份有限公司所屬yam 蕃薯藤天空部落網
    站申請之「美麗人生--異鄉漂流」部落格（網址：http://b
    log.yam.com/evelynchung ，現已查無網誌等內容），將相
    同內容之郵件文章張貼在該部落格上，並陸續以持用之電話
    傳送簡訊將該部落格之連結通知附表編號二所示之張福慧友
    人，使其等或不特定大眾可在臺灣臺北市等地上網輸入連結
    或搜尋而至該部落格閱讀上開文章，以此散布文字之方式指
    摘前揭足以毀損張福慧名譽之事。嗣張福慧經友人轉告，遂
    於98年7 月28日具狀訴請究辦，始循線查知上情。
二、案經張福慧訴請及臺北市政府警察局大安分局報請臺灣臺北
    地方法院檢察署檢察官偵查起訴。
    理  由
一、程序部分：本件被告鍾佩珊所犯均係死刑、無期徒刑或最輕
    本刑為3 年以上有期徒刑以外之罪，其於審理中就被訴事實
    均為有罪之陳述，經本院告知簡式審判程序之旨，並聽取當
    事人意見後，本院依刑事訴訟法第284 條之1 、第273 條之
    1 第1 項之規定，裁定進行簡式審判程序，合先敘明。
二、上開事實，業據被告於本院100 年10月17日之審理程序中坦
    承不諱，證人即告訴人張福慧亦證述接獲友人告知上情等節
    明確，並有附表所示各該證人證詞、電子郵件影本或簡訊翻
    拍畫面等書證存卷可查（被告對此均無意見，同上院訊筆錄
    ），且有被告與告訴人之本院99年度婚字第600 號判決、被
    告之全戶戶籍查詢資料等件在卷可佐，觀諸被告上開電子郵
    件內容，或無能證明其指摘者為真實之積極證據（例如提告
    、業經起訴或為法院判決甚至確定等）可憑（如指控張福慧
    涉犯恐嚇等犯罪部分）、或單純涉及私德（如指張福慧未盡
    一家之主責任部分），均屬足以詆毀張福慧社會評價地位之
    誹謗性文字無疑，被告分以寄發電子郵件及以簡訊傳送連結
    之方式散布予數十位張福慧之友人，並公開張貼在設於臺灣
    之天空部落格內使不特定大眾可在臺灣上網點閱之，堪認被
    告有散布於眾之誹謗犯意無疑，是被告上開於本院之任意性
    自白核與事實相符而可採信，本案事證已臻明確，被告犯行
    堪以認定，自應依法論科。
三、核被告所為，係犯刑法第310 條第2 項之加重誹謗罪。被告
    同次寄達內容相同之電子郵件及簡訊予眾人，又先後寄達電
    子郵件與簡訊並張貼在部落格內供人閱覽，時間緊接、指摘
    內容相同，僅侵害同一告訴人張福慧之名譽法益，應認係接
    續犯，論以實質上一罪已足。檢察官於起訴書附表一、二所
    未列入之收受電子郵件及簡訊之人（詳參下述附表），與本
    已列入起訴之部分具有實質上一罪之關係，本為起訴效力所
    及，自得由本院依據卷內事證逕予補充論斷如上，附此敘明
    。爰審酌被告在婚姻關係存續中因與告訴人感情生變，出於
    一時衝動及負面情緒發洩而為上舉，明顯詆毀告訴人個人名
    譽及社會評價，但其犯後終能坦承全部犯行且表示知錯，態
    度尚可，惟因告訴人要求與2 人間就離婚財產歸屬事宜涉訟
    之事一併和解，被告無法接受（詳參本院前揭審判筆錄），
    故未能取得告訴人之諒解，參酌告訴人具狀或當庭表達之意
    見，暨被告前未曾受有期徒刑以上刑之宣告之素行、生活狀
    況、犯罪之動機、目的、手段、與告訴人間之關係、散布公
    開之程度（收受電子郵件及簡訊之人數多寡、其等與告訴人
    間之友誼關係、部落格點閱率多寡）等一切情狀，量處如主
    文所示之刑，並諭知易科罰金之折算標準，且未如被告所請
    諭知緩刑，以示警惕。
據上論斷，應依刑事訴訟法第284 條之1 、第273 條之1 第1 項
、第299 條第1 項前段，刑法第310 條第2 項、第41條第1 項前
段，刑法施行法第1 條之1 第1 項、第2 項前段，判決如主文。
本案經檢察官葉雅婷到庭執行職務。
中    華    民    國   100    年    10    月    31    日
                  刑事第二十一庭  法  官  吳勇毅
上正本證明與原本無異。
如不服本判決應於收受送達後10日內向本院提出上訴書狀，並應
敘述具體理由；其未敘述上訴理由者，應於上訴期間屆滿後20日
內向本院補提理由書（均須按他造當事人之人數附繕本）「切勿
逕送上級法院」。告訴人或被害人如對於本判決不服者，應具備
理由請求檢察官上訴，其上訴期間之計算係以檢察官收受判決正
本之日期為準。
                                  書記官  游秀珠
中    華    民    國   100    年    11    月    1     日
附錄本案論罪科刑法條全文：
中華民國刑法第310條
（誹謗罪）
意圖散布於眾，而指摘或傳述足以毀損他人名譽之事者，為誹謗
罪，處1 年以下有期徒刑、拘役或5 百元以下罰金。
散布文字、圖畫犯前項之罪者，處2 年以下有期徒刑、拘役或1
千元以下罰金。
對於所誹謗之事，能證明其為真實者，不罰。但涉於私德而與公
共利益無關者，不在此限。
附表：
  ┌──┬────┬────────────┬───────────────┐
  │編號│傳送方式│    傳  送  對  象      │         依    據             │
  ├──┼────┼────────────┼───────────────┤
  │ 一 │電子郵件│陳濟民、黃英智、毛顯國、│99年度偵緝字第1457號卷第83頁│
  │    │        │湯志榮、羅炳輝、張淑慧、│  （被告答辯狀被證16：寄發電子│
  │    │        │李光輝、郭國光、張瑞峰、│  郵件及簡訊名單）。          │
  │    │        │陳慧津、吳建興、楊希仁、│99年度偵緝字第1457號卷第86-8│
  │    │        │劉靜頤、曾亞禾、吳嘉鈴、│  7 頁（告訴人陳述意見狀之附件│
  │    │        │羅薇玲、方瑞祥、林俊民、│  ：散發名單）。              │
  │    │        │劉正猷、葉靜雯、鍾佩琪、│98年度他字第7455號卷第16-25 │
  │    │        │鍾明康、宋文芳、黃曉雯、│  頁（湯志榮、羅炳輝、陳濟民、│
  │    │        │陳莉莉、周怡秀、李宗茜、│  毛顯國及黃英智等5 人電子郵件│
  │    │        │張菩庭等人。            │  影本）。                    │
  │    │        │                        │99年度偵續字第866 號卷第78-8│
  │    │        │                        │  1 頁（劉靜頤電子郵件影本）。│
  │    │        │                        │99年度偵續字第866 號卷第94-9│
  │    │        │                        │  5 頁（郭國光偵訊筆錄）。    │
  ├──┼────┼────────────┼───────────────┤
  │ 二 │電話簡訊│張聖賦、楊庭卉、羅薇玲、│99年度偵緝字第1457號卷第83頁│
  │    │        │宋家康、毛顯國、李智聰、│  （被告答辯狀被證16：寄發電子│
  │    │        │陳淑玉、羅于閔、許憲璺、│  郵件及簡訊名單）。          │
  │    │        │史奎謙、杜方聖、張瑞峰、│99年度偵緝字第1457號卷第86-8│
  │    │        │林俊明、廖明義、葉永祥、│  7 頁（告訴人陳述意見狀之附件│
  │    │        │吳武勳、吳清友、吳美玲、│  ：散發名單）。              │
  │    │        │李妃婷、王榮慶、歐正基、│99年度偵字第1744號卷第8-9 頁│
  │    │        │李玉梅、李美慧、陳建偉、│  （林俊明、廖明義、葉永祥、史│
  │    │        │李寒菁、袁曉民、孫昭喻、│  奎謙、杜方聖及陳淑玉等6 人簡│
  │    │        │施錫基、林俊民、黃聖瑩、│  訊翻拍畫面）。              │
  │    │        │王劭仁、周啟文、魏允中、│98年度他字第7455號卷第26-28 │
  │    │        │林裕盛、林若蘭、蔡明容、│  頁（張瑞峰、張聖賦、楊庭卉、│
  │    │        │樊奕敏、黃正豪、莊睿哲、│  羅薇玲、宋家康、毛顯國、李智│
  │    │        │張淑慧、陳濟民、湯志榮、│  聰、羅于閔及許憲璺等9 人簡訊│
  │    │        │黃英智、李光輝、方瑞祥、│  翻拍畫面）。                │
  │    │        │羅炳輝等人。            │99年度偵續字第866 號卷第85-8│
  │    │        │                        │  6 頁（施錫基偵訊筆錄）。    │
  └──┴────┴────────────┴───────────────┘